臺灣高等法院刑事判決　　　　　　　　96年度上訴字第3271號
上　訴　人　臺灣臺北地方法院檢察署檢察官
上　訴　人
即　被　告　甲○○
選任辯護人　趙元昊律師
　　　　　　許瑞榮律師
上列上訴人因毒品危害防制條例案件，不服臺灣臺北地方法院九
十四年度訴字第一三七號，中華民國九十六年五月二十一日第一
審判決（起訴案號：臺灣臺北地方法院檢察署九十三年度偵字第
一八三二０號），提起上訴，本院判決如下：
    主  文
原判決關於甲○○轉讓禁藥及定執行刑部分撤銷。
甲○○連續明知為禁藥，而轉讓，累犯，處有期徒刑壹年，減為
有期徒刑陸月。
其他上訴駁回。
本判決第二項撤銷改判所處之刑與上訴駁回所處之刑，應執行有
期徒刑捌年肆月，扣案之第二級毒品安非他命貳包（不含空包裝
袋，驗餘淨重共為點壹公克）均沒收銷燬之，安非他命之包
裝袋貳只均沒收，販賣第二級毒品安非他命所得之財物新臺幣貳
仟元均沒收之，如全部或一部不能沒收時，以其財產抵償之。
    事  實
一、甲○○前因違反麻醉藥品管理條例案件，經臺灣板橋地方法
    院於民國八十五年六月二十一日以八十四年度易字第四七○
    ○號判決判處有期徒刑一年，嗣經本院於八十五年九月十七
    日以八十五年度上易字第四四五八號判決上訴駁回確定；復
    因違反違反麻醉藥品管理條例案件，經臺灣板橋地方法院於
    八十六年九月二十五日以八十五年度訴字第二二五八號判決
    判處有期徒刑五年四月，又經本院於八十七年五月五日以八
    十六年度上訴字第六二一七號判決上訴駁回，再經最高法院
    於八十七年七月十六日以八十七年度臺上字第二四五四號判
    決上訴駁回確定，上開二罪經本院於八十八年三月十五日以
    八十八年度聲字第二七八號裁定應執行有期徒刑六年確定；
    又因違反麻醉藥品管理條例案件，經臺灣臺北地方法院於八
    十七年九月三十日以八十七年度訴字第九九三號判決判處有
    期徒刑八月確定，應接續上開二罪執行，於九十年十月十八
    日因縮短刑期假釋出監，假釋中付保護管束，於九十二年十
    二月三十一日假釋期滿，假釋未經撤銷，視為執行完畢。
二、甲○○與張安琪（經原審以共同販賣第二級毒品未遂，判處
    有期徒刑一年十月確定）均明知安非他命為毒品危害防制條
    例第二條第二項第二款所規定列管之第二級毒品，亦為行政
    院衛生署明令公告查禁之禁藥，未經許可，不得非法販賣、
    轉讓及持有。甲○○竟基於販賣第二級毒品安非他命予不特
    定人施用以營利之概括犯意，（一）於九十三年十二月二十
    日晚上七時二十分許，在臺北縣新店市○○路一一巷五七號
    二樓房屋內，與張安琪共同基於販賣第二級毒品安非他命之
    犯意聯絡，由甲○○將安非他命一包（不含空包裝袋，淨重
    二點八八公克，取樣零點零七公克鑑驗用罄，驗餘淨重二點
    八一公克）交付予張安琪，委請張安琪將上開安非他命一包
    交付予前來上開房屋樓下向甲○○買受之人，並向該等真實
    姓名、年籍均不詳之成年人收取前開安非他命一包之代價新
    臺幣（下同）五千元。張安琪旋即依甲○○之委託持該安非
    他命一包下樓，先向埋伏該處之臺北市松山分局員警陳宥任
    詢問：「是否找大姊？」，經員警陳宥任回答：「不是」後
    ，張安琪隨即向某計程車內二名真實姓名、年籍均不詳之成
    年人詢問：「是否找大姊？」，經其中一名真實姓名、年籍
    均不詳之成年人答稱：「是。東西有無拿下來？」後，張安
    琪答稱「有」，並將甲○○交付之上開安非他命一包遞入該
    計程車車內，於尚未交付該名成年人，即為員警陳宥任當場
    查獲而未遂其犯行，並在張安琪手上扣得前述之安非他命一
    包，該計程車則乘隙逃逸。（二）復於九十四年七月三日晚
    上七時許，陳世杰撥打0000000000號行動電話給
    甲○○，向甲○○購買價格一千元之安非他命一小包後，甲
    ○○承前販賣第二級毒品之概括犯意，於同日晚上某時許，
    在臺北縣新店市某處，以一千元之價格，販賣實際重量不詳
    之安非他命一小包予陳世杰。（三）又於同年月五日晚上八
    時許，陳世杰撥打0000000000號行動電話給甲○
    ○，向甲○○購買價格一千元之安非他命一小包後，甲○○
    承前同一販賣第二級毒品之概括犯意，於同日晚上某時許，
    在臺北市○○區○○路四段某處，以一千元之價格，販賣實
    際重量不詳之安非他命一小包予陳世杰。（四）同年月九日
    下午三時許，陳世杰再度撥打0000000000號行動
    電話給甲○○，向甲○○購買價格一千元之安非他命一小包
    後，甲○○承前販賣第二級毒品之概括犯意，與陳世杰約定
    於同日下午五時許，在臺北市○○區○○路四段一○九巷口
    ，販賣一千元價格之安非他命一小包，因陳世杰為改過自新
    ，已事先報警埋伏，迨甲○○持安非他命一小包（不含空包
    裝袋，淨重零點五九公克，取樣零點零九公克鑑驗用罄，驗
    餘淨重零點五公克）到達約定地點時為警查獲而未遂其犯行
    ，並當場扣得扣得前開安非他命一小包。
三、甲○○另基於轉讓第二級毒品即禁藥安非他命之概括犯意，
    自九十三年十一月中旬某日起至同年十二月二十日為警查獲
    時止，先後在臺北市○○區○○路某處及臺北縣新店市○○
    路一一巷五七號二樓房屋等處所內，將其所有實際數量不詳
    之安非他命無償轉讓予秦正豪、張安琪，供其等非法施用。
    嗣於九十三年十二月二十日晚上七時二十分許，張安琪在臺
    北縣新店市○○路一一巷五七號為警查獲販賣毒品時供出上
    情，因而查獲。
四、案經臺北市政府警察局松山分局報請臺灣臺北地方法院檢察
    署檢察官偵查起訴及移送併辦審理。
    理    由
壹、證據能力部分：
一、按被告以外之人於審判外之言詞或書面陳述，除法律有規定
    者外，不得作為證據。被告以外之人於審判外之陳述，雖不
    符前四條之規定，而經當事人於審判程序同意做為證據，法
    院審酌該言詞陳述或書面陳述作成時之情況，認為適當者，
    亦得為證據。當事人、代理人或辯護人於法院調查證據時，
    知有刑事訴訟法第一百五十九條第一項不得為證據之情形，
    而未於言詞辯論終結前聲明異議者，視為有前項之同意，刑
    事訴訟法第一百五十九條第一項、第一百五十九條之五分別
    定有明文。又被告以外之人於偵查中向檢察官所為之陳述，
    除顯有不可信之情況者外，得為證據，同法第一百五十九條
    之一第二項亦有明定。
二、經查：
（一）證人即同案被告張安琪於九十三年十二月二十一日、證人
      張祖君於九十三年十一月三日、十二月二十八日及證人陳
      宥任於九十三年十二月二十日偵查中分別以證人身分具結
      向檢察官所為之證述，均無任何顯不可信之情況，依刑事
      訴訟法第一百五十九條之一第二項規定，均得為證據。
（二）同案被告張安琪、證人張祖君及陳世杰於警詢時所為供述
      ，均屬被告甲○○以外之人於審判外之言詞陳述，惟被告
      甲○○之選任辯護人於原審及本院對同案被告張安琪、證
      人張祖君及陳世杰於警詢時所為供述之證據能力聲明異議
      ，依刑事訴訟法第一百五十九條第一項之規定，自不得作
      為本案被告甲○○是否犯罪之證據。
貳、實體部分：
一、訊據被告甲○○固坦承於犯罪事實二之（二）、（三）、（
    四）及三之時間、地點，有交付第二級毒品即禁藥安非他命
    予證人陳世杰、張祖君及張安琪之事實，惟矢口否認有何販
    賣第二級毒品安非他命之犯行，辯稱：伊沒有請張安琪拿安
    非他命給樓下的人，也沒有交付張安琪任何安非他命，證人
    陳世杰打電話來拜託伊幫忙調貨，伊只是幫其拿過三次貨而
    已云云。經查：
（一）被告自九十三年十一月中旬某日起至同年十二月二十日為
      警查獲時止，先後在臺北市○○區○○路某處及臺北縣新
      店市○○路一一巷五七號二樓房屋等處所內，將其所有實
      際數量不詳之第二級毒品即禁藥安非他命無償轉讓予秦正
      豪、張安琪，供其等非法施用之事實，業據被告於原審及
      本院審理時坦承不諱，核與張安琪於原審九十六年四月十
      六日審判期日中以證人身分結證稱：從九十三年十一月中
      旬到被抓那天，甲○○去伊跟秦正豪同居的興隆路住處（
      並非興隆路四段四六號房屋）或伊去甲○○住處找她時，
      她曾請伊跟秦正豪施用數次不用錢的安非他命等語相符，
      復經證人秦正豪於原審九十五年十一月七日審判期日中到
      庭證稱：伊於九十三年十二月二十日與張安琪一起去臺北
      縣新店市○○路一一巷五七號二樓，找甲○○玩電動及施
      用毒品等語無訛，是被告連續轉讓第二級毒品即禁藥安非
      他命予秦正豪、張安琪之事實，堪以認定。
（二）被告於九十三年十二月二十日晚上七時二十分許，在臺北
      縣新店市○○路一一巷五七號二樓房屋內，與張安琪共同
      販賣第二級毒品安非他命一包之事實，業據張安琪於九十
      三年十二月二十一日偵查中以證人身分結證稱：甲○○拿
      一小包東西給伊，叫伊到外面把這包東西交給坐計程車來
      的這兩個人，伊不認識他們，甲○○有叫伊收五千元，伊
      起先不知道是什麼東西，出來打開一看發現是毒品等語；
      復於原審九十六年四月十六日審判期日中坦承不諱，並以
      證人身分具結證稱：當天秦正豪載伊到甲○○那邊，去找
      甲○○拿毒品施用，伊等跟甲○○有一個多星期沒有見面
      ，那天甲○○趕著要出門，就說其身上安非他命先給伊等
      施用，因為秦正豪一吸食毒品，就一直打電動，伊就跟秦
      正豪吵架，甲○○叫伊等不要在那邊吵架，並叫秦正豪拿
      一包東西給他兩個朋友，因為甲○○剛剛接到一通電話，
      秦正豪顧著打電動，伊就跟甲○○說：「姐阿，我幫你拿
      下去」，伊下去時，甲○○叫伊拿五千元上來；伊下去時
      ，剛好兩個警察坐在橋下，伊笨笨的就問那兩個男子是否
      要找大姐，後來那兩個男子說不是，伊找錯人了，後來一
      輛計程車過來，車窗搖下來，伊問他是否找大姐，他說對
      ，伊手伸進去，把東西拿給他，兩個警察就衝過來，伊看
      情況不對，就很緊張把那包東西握緊，後來警察衝過來壓
      制我等語；核與證人陳宥任於九十三年十二月三十日偵查
      中以證人身分到庭證稱：伊等因為有線報，要申請搜索票
      ，所以先去環河路勘查現場，張安琪就往伊走來，問伊是
      不是在等人，伊說不是後，張安琪就往前走，靠近一臺計
      程車看，乘客好像有跟她說話，伊覺得很可疑就靠近計程
      車和張安琪，計程車馬上跑掉，伊覺得可疑就上前盤查，
      當場在張安琪左手查獲一包安非他命，張安琪當場說是甲
      ○○交給她請他拿下來交給不詳人等語相符。而九十三年
      十二月二十日為警查獲時，在張安琪身上扣得之晶體一包
      （不含空包裝袋，淨重二點八八公克，取樣零點零七公克
      鑑驗用罄，驗餘淨重二點八一公克）經內政部警政署刑事
      警察局以呈色試驗法、氣相層析／質譜分析法及核磁共振
      分析法鑑定結果，確含有第二級毒品甲基安非他命成分，
      此有內政部警政署刑事警察局九十四年一月二十六日刑鑑
      字第○九三○二五八○九二號鑑定書一紙在卷可稽，足認
      被告與張安琪確有前開共同販賣第二級毒品安非他命予計
      程車內之真實姓名、年籍均不詳成年人之犯行，可堪認定
      。
（三）被告先後於九十四年七月三日、五日及九日某時許，在臺
      北縣新店市某處、臺北市○○區○○路四段某處及臺北市
      文山區○○路○段一○九巷口，分別以一千元之價格，販
      賣第二級毒品安非他命各一小包予證人陳世杰之事實，業
      據證人陳世杰於原審九十五年九月十九日審判期日中到庭
      結證稱：伊之前打電話給伊朋友陳文福，但陳文福沒有接
      電話，而是甲○○接電話，伊問甲○○說陳文福在哪裡，
      甲○○說陳文福被關了，她那邊有安非他命，後來伊曾三
      次以行動電話與甲○○聯絡，問她那邊有無安非他命，詳
      細時間忘記了，應該是依照警局筆錄所記載，地點都不一
      樣，都是在臺北市木柵那帶，伊一次都買一千元，大概是
      零點多公克，伊跟甲○○沒有過節，但那時被家裡的人捉
      到施用毒品，不想再用，想要戒掉重新做人，所以才去檢
      舉甲○○等語明確。又九十四年七月九日為警查獲時，在
      被告身上扣得之晶體一小包（不含空包裝袋，淨重零點五
      九公克，取樣零點零九公克鑑驗用罄，驗餘淨重零點五公
      克）經臺北市政府警察局以氣相層析／質譜分析法鑑定結
      果，確含有第二級毒品甲基安非他命成分，此有臺北市政
      府警察局九十四年十二月二十一日北市刑鑑毒字第七二二
      號鑑定書一紙在卷可稽，足徵被告確有先後三次販賣第二
      級毒品安非他命予證人陳世杰之犯行，應堪認定。
（四）被告雖辯稱：伊沒有請張安琪拿安非他命給樓下的人，另
      伊只是幫陳世杰調貨而已云云。惟此與證人張安琪及陳世
      杰前開供述不符。而證人張安琪於警詢、偵查及原審審理
      中對本案固曾供述不一，惟其於偵查及原審審理中，以證
      人身分所為證述被告交付扣案毒品之情節則前後一致；況
      且證人張安琪與被告間並無任何仇怨，當無構詞陷害之理
      由，而證人陳世杰與被告並非熟識一節，並據證人陳世杰
      於原審九十五年九月十九日審判期日中供承明確，則被告
      與證人陳世杰既未有深厚之友情，且政府查緝毒品甚嚴，
      被告豈有甘冒嚴峻刑責之風險無償轉讓第二級毒品安非他
      命予證人陳世杰施用之理？此顯與一般經驗法則不符。是
      被告空言否認犯行，顯屬事後卸責之詞，不足採信。另被
      告爭執證人秦正豪當時係與張安琪一起下樓一節，與被告
      是否與張安琪共同販賣安非他命並無關連；而被告本即有
      販賣予陳世杰之意，是證人陳世杰於約定購買後報警查獲
      被告，亦非員警陷害教唆，被告自不得以此卸責，併此敘
      明。
（五）綜上所述，被告所辯，無非事後卸責之詞，不足採信。本
      件事證明確，犯行洵堪認定，應依法論科。
二、新舊法比較：
    被告行為後，刑法部分條文於九十四年二月二日經總統公布
    修正，並自九十五年七月一日起施行。按行為後法律有變更
    者，適用行為時之法律，但行為後之法律有利於行為人者，
    適用最有利於行為人之法律，現行刑法第二條第一項定有明
    文。此條規定係規範行為後法律變更所生新舊法律比較適用
    之準據法，是刑法第二條本身雖經修正，但刑法第二條既屬
    適用法律之準據法，本身尚無比較新舊法之問題，於新法施
    行後，應一律適用裁判時之現行刑法第二條之規定，為「從
    舊從輕」之比較，合先敘明。次按本次刑法修正之比較新舊
    法，應就罪刑有關之共犯、未遂犯、想像競合犯、牽連犯、
    連續犯、結合犯，以及累犯加重、自首減輕暨其他法定加減
    原因（如身分加減）與加減例等一切情形，綜其全部罪刑之
    結果而為比較，最高法院九十五年五月二十三日九十五年度
    第八次刑庭會議著有決議可資參照。經查：
１、刑法第二十八條原規定「二人以上共同實施犯罪之行為者，
    皆為正犯」，經修正為「二人以上共同實行犯罪之行為者，
    皆為正犯」，亦即新法共同正犯之範圍已有限縮，排除陰謀
    犯、預備犯之共同正犯，經比較新舊法，修正前刑法第二十
    八條規定非有利於被告（最高法院九十六年度臺上字第九三
    四號判決意旨參照）。
２、毒品危害防制條例第四條第二項之販賣第二級毒品罪及第四
    條第六項、第二項之販賣第二級毒品未遂罪之法定刑均為無
    期徒刑或七年以下有期徒刑，得併科新臺幣七百萬元以下罰
    金，藥事法第八十三條第一項之明知為禁藥而轉讓罪之法定
    刑為七年以下有期徒刑，得併科新臺幣五百萬元以下罰金。
    而刑法第三十三條第五款修正為：「主刑之種類如下：五、
    罰金：新臺幣一千元以上，以百元計算之」，與被告行為時
    之刑罰法律即修正前刑法第三十三條第五款規定之罰金最低
    額銀元一元相比較，新法將上開販賣第二級毒品罪、販賣第
    二級毒品未遂罪及明知為禁藥而轉讓罪所得科處之罰金最低
    額提高為新臺幣一千元，因此，比較上述修正前、後之刑罰
    法律，本案自應適用被告行為時之刑法第三十三條第五款規
    定論處罪責，對被告較為有利。
３、刑法第五十六條連續犯之規定業經刪除，則被告之數犯罪行
    為，於新法施行後，應予分論併罰。此刪除雖非犯罪構成要
    件之變更，但顯已影響行為人刑罰之法律效果，自屬法律有
    變更，新舊法比較之結果，仍應適用較有利於被告之行為時
    法律即舊法論以連續犯。
４、按刑法第四十七條原規定：「受有期徒刑之執行完畢，或受
    無期徒刑或有期徒刑一部之執行而赦免後，五年以內再犯有
    期徒刑以上之罪者，為累犯，加重本刑至二分之一」，經修
    正為新法第四十七條第一項規定：「受徒刑之執行完畢，或
    一部之執行而赦免後，五年以內故意再犯有期徒刑以上之罪
    者，為累犯，加重本刑至二分之一」，亦即新法累犯之要件
    已有限縮，自屬法律有變更，經比較新舊法，修正前刑法第
    四十七條規定非有利於被告（最高法院九十六年度臺上字第
    三０六四號判決意旨參照）。
５、刑法第五十一條第五款原規定：「五、宣告多數有期徒刑者
    ，於各刑中之最長期以上，各刑合併之刑期以下，定其刑期
    。但不得逾二十年。」修正為：「五、宣告多數有期徒刑者
    ，於各刑中之最長期以上，各刑合併之刑期以下，定其刑期
    。但不得逾三十年」，比較新、舊法結果，修正後刑法並未
    較有利於被告。
６、綜上法律修正前、後之比較，揆諸前揭說明及刑法第二條第
    一項規定，本案以適用被告行為時之相關刑罰法律論處罪責
    ，對被告較為有利。
三、按安非他命為毒品危害防制條例第二條第二項第二款所稱之
    第二級毒品，且經行政院衛生署於六十九年十二月八日、七
    十五年七月十一日公告，列入藥物藥商管理法第十六條第一
    款（即現行藥事法第二十二條第一款）之禁藥管理；嗣於七
    十九年十月九日雖再以衛署藥字第九○四一四二號公告，列
    入麻醉藥品管理條例（現行管制藥品管理條例）第二條第四
    款所定之「化學合成類麻醉藥品」管理，並明定於管制藥品
    管理條例第三條所指「管制藥品」（即藥事法第十一條之管
    制藥品）及毒品危害防制條例第二條之第二級毒品，但上開
    列入藥事法禁藥之管理迄今並未解除，則販賣、轉讓安非他
    命同時受藥事法及毒品危害防制條例之規範。而藥事法第八
    十三條第一項係於九十三年四月二十一日修正公布（本件被
    告甲○○行為前），同年月二十三日施行，相較於毒品危害
    防制條例，新修正之藥事法為後法；依新修正之藥事法第八
    十三條第一項規定，轉讓禁藥之法定刑為「七年以下有期徒
    刑，得併科新臺幣五百萬元以下罰金」，較毒品危害防制條
    例第八條第二項法定刑為「六月以上五年以下有期徒刑，得
    併科新臺幣七十萬元以下罰金」為重，且毒品之範圍尚包括
    影響精神物質與其製品，而藥事之管理，亦非僅止於藥品之
    管理。又毒品未必係經公告之禁藥，禁藥亦未必為毒品。再
    參諸藥事法之立法目的在於確保行政主管機關對於藥事之管
    理，藥事法第一條定有明文，而與毒品危害防制條例係保障
    國民健康之保護目的不同，是毒品危害防制條例與藥事法二
    者，並無必然之特別法與普通法關係。故除非轉讓之安非他
    命達毒品危害防制條例第八條第六項之一定數量，經依法加
    重後之法定刑較藥事法第八十三條第一項之法定刑為重之情
    形外（毒品危害防制條例第八條第六項規定，轉讓毒品達一
    定數量者，加重其刑至二分之一，其標準由行政院定之。依
    行政院於九十三年一月七日發布之「轉讓持有毒品加重其刑
    之數量標準」第二條規定：「轉讓、持有毒品達一定數量者
    ，加重其刑至二分之一，其標準如下：一、第一級毒品：淨
    重五公克以上。二、第二級毒品：淨重十公克以上」、「前
    項所稱淨重，指除去包裝後之毒品重量」），因藥事法第八
    十三條第一項為後法，且為重法，自應優先適用藥事法處罰
    （最高法院九十六年度臺上字第三五八二號判決同此見解）
    。本案卷內查無證據足資證明被告實際轉讓安非他命予證人
    秦正豪、張安琪之第二級毒品即禁藥安非他命之總計數量為
    何，自不得依毒品危害防制條例第八條第六項規定加重其刑
    ，二者相較，藥事法為後法且為重法，依法條競合關係，應
    論以較重之藥事法第八十三條第一項轉讓禁藥罪。又刑法上
    犯罪類型為「販賣」者之既、未遂，以買賣標的物已否交付
    為區分標準，如僅就買賣之內容意思表示一致，而尚未交付
    標的物時，應論以販賣未遂（最高法院八十九年度臺上字第
    二七九八號著有判決意旨可資參照）。本件依卷內資料復無
    法證明被告購入上開毒品時即有販賣他人之意，而本件犯罪
    事實二（一）及（四）部分，張安琪及被告已分別依約定攜
    帶第二級毒品安非他命一包前往交易，均已著手實施販毒之
    行為，惟因為警當場查獲，而均未能完成交易，其等販賣第
    二級毒品之行為自屬未遂。核被告就犯罪事實二（一）及（
    四）部分所為，係違反毒品危害防制條例第四條第六項、第
    二項之販賣第二級毒品未遂罪；就犯罪事實二（二）及（三
    ）部分所為，係違反毒品危害防制條例第四條第二項之販賣
    第二級毒品罪；被告就犯罪事實三部分所為，係違反藥事法
    第八十三條第一項轉讓禁藥罪。檢察官起訴法條認被告所為
    犯罪事實三之轉讓禁藥予張安琪部分係違反毒品危害防制條
    例第四條第二項之販賣第二級毒品罪，張安琪所為係違反毒
    品危害防制條例第四條第二項之販賣第二級毒品罪之幫助犯
    ，雖有未洽，惟因社會基礎事實同一，原審並已告知被告變
    更後之法條，以利其防禦，爰依刑事訴訟法第三百條變更起
    訴法條而審理之。被告與張安琪間就前開犯罪事實二（一）
    部分犯行，有犯意聯絡及行為分擔，應論以共同正犯。被告
    販賣第二級毒品安非他命前持有之低度行為，為販賣之高度
    行為所吸收，不另論罪。被告先後四次販賣第二級毒品之犯
    行及先後多次轉讓禁藥之犯行，均時間緊接，方法相同，各
    觸犯構成要件相同之罪名，顯各係基於概括犯意為之，應各
    依連續犯之規定，論以一罪，並均依法加重其刑（但無期徒
    刑部分依法不得加重）。檢察官雖僅就被告所為犯罪事實二
    （一）部分之販賣第二級毒品安非他命之犯行及犯罪事實三
    之轉讓禁藥予張安琪之犯行起訴，然檢察官就犯罪事實一部
    起訴者，其效力及於全部。本件檢察官移送併案審理被告犯
    罪事實二（二）、（三）及（四）部分之販賣第二級毒品安
    非他命之犯行，及犯罪事實三之轉讓禁藥予證人秦正豪之犯
    行部分，雖未據檢察官提起公訴，惟與前開檢察官起訴之犯
    罪事實二（一）部分之販賣第二級毒品之犯行及犯罪事實三
    之轉讓禁藥予張安琪之犯行部分，分別為連續犯之裁判上一
    罪關係，均應為起訴效力所及，本院自均應加以審究。被告
    所犯前開連續販賣第二級毒品、連續明知為禁藥而轉讓二罪
    ，犯意各別，行為不同，應分論併罰。被告有事實欄所載犯
    罪科刑執行情形，有本院被告前案紀錄表一份在卷可參，其
    受有期徒刑之執行完畢，五年內再犯本件最重本刑有期徒刑
    以上之罪，為累犯，應依刑法第四十七條第一項之規定遞加
    重其刑（但無期徒刑部分依法不得加重）。
四、原審就販賣毒品部分，依毒品危害防制條例第四條第二項、
    第十八條第一項前段、第十九條第一項，刑法第二條第一項
    前段、第十一條前段、修正前刑法第五十六條、第四十七條
    ，並審酌被告素行不佳，竟不思悛悔，明知安非他命足以殘
    害人之身體健康，竟仍販賣他人施用，危害社會治安及國民
    健康甚深，犯後否認犯行，文詞掩飾，未見悔意，及其犯罪
    之動機、目的、手段、智識程度、販賣毒品之次數、重量、
    所得之利益等一切情狀，量處被告有期徒刑八年，並就扣案
    之第二級毒品安非他命二包（不含空包裝袋，驗餘淨重共為
    三點三一公克），係屬第二級毒品，依毒品危害防制條例第
    十八條第一項前段之規定，予以沒收銷燬之；至於鑑驗耗損
    部分，既已滅失不存在，自無庸併予宣告沒收。另被告販賣
    第二級毒品安非他命所得之財物二千元，雖未經扣案，然因
    係犯罪所得之財物，依毒品危害防制條例第十九條第一項之
    規定，併予宣告沒收之，如全部或一部不能沒收時，以其財
    產抵償之。再扣案包裝前開安非他命毒品之空包裝袋二個，
    為分別有防止毒品裸露、逸出及潮濕之功用，分別為供被告
    犯罪所用之物，且均屬被告所有，自均應依毒品危害防制條
    例第十九條第一項之規定宣告沒收，其認事用法並無違誤，
    量刑亦稱妥適。被告上訴否認犯行，為無理由，應予駁回。
    至就轉讓禁藥部分，原審對被告論罪科刑，固非無見，惟被
    告犯罪時間在九十六年四月二十四日以前，所犯轉讓禁藥罪
    ，合於中華民國九十六年罪犯減刑條例第二條第一項第三款
    之規定，原審未及審酌，容有未洽，被告上訴請求輕判，固
    無理由，然原判決既有上揭可議之處，自應由本院將該部分
    撤銷改判，其原定執行刑部分，亦失所附麗，應併予撤銷。
    爰審酌被告素行不佳，明知安非他命足以殘害人之身體健康
    ，竟仍轉讓他人施用，危害社會治安及國民健康，惟其犯後
    尚能坦承犯行，及其犯罪之動機、目的、手段、智識程度等
    一切情狀，量處如主文第二項所示之刑，並依上開中華民國
    九十六年罪犯減刑條例規定，減其刑期二分之一，及就撤銷
    改判部分與上開駁回上訴部分所處之刑，定其應執行之刑。
    另九十三年十二月二十日張安琪為警查獲後，帶同員警上樓
    在臺北縣新店市○○路一一巷五七號二樓房屋走廊右轉距離
    五步之變電箱內，查獲第二級毒品安非他命十九包（不含空
    包裝袋，淨重三十一點五公克）、分裝袋二十四個、電子磅
    秤一臺、手提袋一個及毛重三點二六公克之海洛因四小包等
    物，被告否認為其所有，且與本件被告販賣第二級毒品安非
    他命之犯行並無直接關連性，縱使第二級毒品安非他命十九
    包（不含空包裝袋，淨重三十一點五公克）為違禁物，亦應
    由公訴人另行聲請單獨宣告沒收銷燬之，本院爰均不另為沒
    收銷燬或沒收之諭知，併此敘明。是被告主張該部分為違法
    搜索一節，本院亦無論究必要
五、不另為無罪之諭知部分：
（一）公訴意旨另以：被告於九十三年初起至同年四月上旬止，
      連續十餘次，在臺北縣中和市華中橋下橋處，以每小包零
      點三公克安非他命新臺幣（下同）一千元之價格，販賣予
      證人張祖君以牟利，因認被告此部分涉犯毒品危害防制條
      例第四條第二項之販賣第二級毒品安非他命罪嫌等語。
（二）公訴意旨認被告就上開事實涉犯毒品危害防制條例第四條
      第二項之販賣第二級毒品罪嫌，無非係以證人張祖君之證
      述為其論據。訊據被告堅詞否認有何販賣第二級毒品安非
      他命予張祖君之犯行，辯稱：伊未曾販賣安非他命給證人
      張祖君等語。
（三）按犯罪事實應依證據認定之，無證據不得認定其犯罪事實
      ，刑事訴訟法第一百五十四條定有明文。再按認定不利於
      被告之事實，須依積極證據，茍積極之證據本身存有瑕疵
      而不足為不利於被告事實之認定，即應為有利於被告之認
      定，更不必有何有利之證據，而此用以證明犯罪事實之證
      據，猶須於通常一般人均不至於有所懷疑，堪予確信其已
      臻真實者，始得據以為有罪之認定，倘其證明尚未達到此
      一程度，而有合理性之懷疑存在，致使無從為有罪之確信
      時，即應為無罪之判決，最高法院八十二年臺上字第一六
      三號判決、七十六年臺上字第四九八六號、三十年上字第
      八一六號等判例可資參照。
（四）經查：證人張祖君於九十三年七月十六日警詢時固供稱：
      伊向甲○○購買過十多次毒品安非他命，每次以一千元之
      價格購買一小包毒品安非他命，大概是在臺北縣中和市華
      中橋下橋處，最後一次交易時間大約是在九十三年四月上
      旬云云，惟證人張祖君於警詢時之供述，並無較可信之特
      別情況，就被告涉嫌違反毒品危害防制條例案件部分，並
      無證據能力，已如前述。而證人張祖君於九十三年十一月
      三日偵查中先以證人身分到庭結證稱：警局筆錄時伊說有
      跟甲○○拿過毒品，大約是在半年前，零點一公克安非他
      命一千元云云，復於九十三年十二月二十八日偵查中以證
      人身分到庭具結證稱：甲○○打電話給伊，說地點，伊就
      過去，伊沒有甲○○的電話，每次都以一千元之價格向甲
      ○○買一小包零點公克安非他命，都是一手交錢一手交貨
      ，最後一次是在九十三年四月上旬，在華中橋下交易的云
      云。惟證人張祖君於九十三年七月十六日偵查中供稱：伊
      沒有向甲○○購買過毒品，是警察要伊這麼說的等語，復
      於原審九十六年四月十六日審判期日中以證人身分到庭結
      證稱：伊吸食安非他命的來源是向別的桃園「大姊」（不
      是被告）拿的，於九十三年七月十六日警詢時，因為警察
      在製作筆錄前跟伊說，伊車上有一包毒品，甲○○身上有
      很多毒品，這樣子很明顯是甲○○拿毒品給伊，伊說不是
      這樣，但警察說如果伊不指證甲○○，要移送伊運輸毒品
      ，所以伊當時就誣告甲○○，伊知道伊誣告甲○○會因此
      多一條罪，但伊與甲○○是普通朋友，不知道甲○○有吸
      毒，也沒有跟甲○○談過有過安非他命的事情等語。則被
      告是否確有販賣第二級毒品安非他命予證人張祖君，顯有
      疑義，本院自難僅憑證人張祖君上開九十三年十一月三日
      、十二月二十八日偵查中之證述據以認定被告有販賣第二
      級毒品安非他命予證人張祖君之犯行。此外，復查無其他
      積極證據足資證明被告有何販賣第二級毒品安非他命予證
      人張祖君之犯行，揆諸前揭說明，既無積極證據足認被告
      有此部分犯行，不能證明其犯罪，本應為被告無罪之判決
      ，惟公訴人認此部分與前述被告論罪科刑部分，有連續犯
      之裁判上一罪關係，原審因而不另為無罪之諭知，並無違
      誤。檢察官就此仍執陳詞上訴，並無理由，本院亦不另為
      上訴駁回之諭知。
據上論斷，應依刑事訴訟法第三百六十八條、第三百六十九條第
一項前段、第三百六十四條、第二百九十九條第一項前段、第三
百條，藥事法第八十三條第一項，刑法第二條第一項前段、第十
一條前段、修正前刑法第五十六條、第四十七條、第五十一條第
五款，中華民國九十六年罪犯減刑條例第二條第一項第三款、第
七條，判決如主文。
本案經檢察官陳大偉到庭執行職務。
中　　華　　民　　國　　96　　年　　11　　月　　29　　日
 　　　　　 刑事第十五庭  審判長法　官　  吳昭瑩
                                法　官　  蘇隆惠
                                法　官　  李正紀
以上正本證明與原本無異。
如不服本判決，應於收受送達後十日內向本院提出上訴書狀，其
未敘述上訴之理由者並得於提起上訴後十日內向本院補提理由書
（均須按他造當事人之人數附繕本）。
                                書記官    鄭信昱
中　　華　　民　　國　　96　　年　　11　　月　　29　　日
附錄：本案論罪科刑法條全文
毒品危害防制條例第四條
製造、運輸、販賣第一級毒品者，處死刑或無期徒刑；處無期徒
刑者，得併科新臺幣一千萬元以下罰金。
製造、運輸、販賣第二級毒品者，處無期徒刑或七年以上有期徒
刑，得併科新臺幣七百萬元以下罰金。
製造、運輸、販賣第三級毒品者，處五年以上有期徒刑，得併科
新臺幣五百萬元以下罰金。
製造、運輸、販賣第四級毒品者，處三年以上十年以下有期徒刑
，得併科新臺幣三百萬元以下罰金。
製造、運輸、販賣專供製造或施用毒品之器具者，處一年以上七
年以下有期徒刑，得併科新臺幣一百萬元以下罰金。
前五項之未遂犯罰之。
藥事法第八十三條
明知為偽藥或禁藥，而販賣、供應、調劑、運送、寄藏、牙保、
轉讓或意圖販賣而陳列者，處七年以下有期徒刑，得併科新臺幣
五百萬元以下罰金。
犯前項之罪，因而致人於死者，處七年以上有期徒刑，致重傷者
，處三年以上十二年以下有期徒刑。
因過失犯第一項之罪者，處二年以下有期徒刑、拘役或科新臺幣
三十萬元以下罰金。
第一項之未遂犯罰之。
